【裁判字號】    95,自,53
【裁判日期】    951229
【裁判案由】    偽造文書
【裁判全文】
臺灣臺北地方法院刑事判決                95年度自字第53號
自  訴  人  丙○○
自訴代理人  陳純仁律師
被      告  甲○○
            乙○○
上列被告等因偽造文書案件，經自訴人提起自訴及追加自訴，本
院判決如下：
    主  文
甲○○、乙○○均無罪。
    理  由
一自訴意旨略以：自訴人丙○○於民國九十四年一月底，應被告
  甲○○之邀，至文琛資訊股份有限公司（下稱文琛公司）擔任
  電腦程式設計師，因被告甲○○稱文琛公司需增加一名股東，
  請自訴人將身分證供其登記為股東，自訴人基於友誼而交付之
  。一個月後，自訴人發現自己已成為文琛公司之董事長，因而
  向被告甲○○及乙○○抗議，被告甲○○表示只是暫時性，一
  個月內即會塗銷，一年多後，自訴人始發現被告甲○○冒用自
  訴人名義，於九十三年七月一日文琛公司董事會簽到簿及願任
  同意書內簽寫自訴人之姓名，且其明知自訴人並未同意擔任董
  事長，竟持前述偽造之文書向臺北市政府辦理變更董事長為自
  訴人之登記，使公務員登載不實；而被告甲○○既稱其乃受被
  告乙○○指使，顯見二人為共犯等語，因認被告二人共同涉犯
  刑法第二百十六條、第二百十條行使偽造私文書，及第二百十
  四條使公務員登載不實等罪嫌。
二犯罪事實應依證據認定之，無證據不得推定其犯罪事實。不能
  證明被告犯罪者，應諭知無罪之判決，刑事訴訟法第一百五十
  四條、第三百零一條第一項分別定有明文。而告訴人之告訴，
  係以使被告受刑事訴追為目的，是其陳述是否與事實相符，仍
  應調查其他證據以資審認；且認定不利於被告之事實，須依積
  極證據，苟積極證據不足為不利於被告之認定時，即應為有利
  於被告之認定，更不必有何有利之證據，最高法院著有五十二
  年臺上字第一三○○號及三十年上字第八一六號判例可資參照
  ，此與自訴人提起自訴亦以使被告受刑事訴追之目的相同，於
  自訴程序中自應為同一解釋。另為貫徹無罪推定原則，關於刑
  事訴訟法第一百六十一條第一項，檢察官對於被告之犯罪事實
  ，除應盡「提出證據」之形式舉證責任外，尚應負「指出其證
  明方法」之實質舉證，用以說服法院，使法官確信被告犯罪構
  成事實存在之規定，於自訴程序之自訴人同有適用，有最高法
  院九十一年第四次刑事庭會議決議足參。
三自訴意旨認被告二人涉有刑法第二百十六條、第二百十條行使
  偽造私文書，及第二百十四條使公務員登載不實等罪嫌之理由
  ，無非以：(1)文琛公司登記資料影本（自訴人所提出者應為臺
  北市政府九十三年十二月二十八日府建商字第09326709210 號
  函影本），(2)董事、董事長願任同意書、董事會議記錄（應為
  董事會簽到簿）影本，(3)切結書等為其論據。訊據被告二人雖
  均承認有持自訴人身分證前往辦理變更文琛公司董事長為自訴
  人之相關手續，但均否認有行使偽造私文書及使公務員登載不
  實之犯行，被告乙○○辯稱：其與自訴人素不相識，因文琛公
  司向外借了很多錢，其向被告甲○○告稱不想再擔任負責人，
  被告甲○○即交付自訴人之證件及相關文件，囑其前往辦理變
  更負責人之登記手續，被告甲○○並告知，已經與自訴人談妥
  ，將按月支付自訴人新臺幣（下同）一萬五千元車馬費等語。
  被告甲○○則辯稱：原本只請自訴人擔任股東，後來請他擔任
  董事，有答應給他股份，不是無償請他擔任，有經過同意才變
  更負責人，且從九十四年一月按月支領董事長特支費一萬五千
  元，表示自訴人已接受擔任董事長職位等語。
四本院認為
(一)文琛公司於九十二年六月二十五日設立，由被告乙○○擔任負
  責人，被告甲○○為董事，九十三年七月二十二日變更負責人
  為自訴人，同年八月十七日變更負責人為被告乙○○，至九十
  三年十二月二十八日又再變更為自訴人。自訴人於九十四年二
  月一日前往財政部國稅局松山分局（下稱國稅局松山分局）請
  領統一發票，並於領用統一發票購票證申請書內簽名，九十四
  年六月十五日與被告二人共同前往華南商業銀行（下稱華南銀
  行）辦理文琛公司向該行貸款包括對保等手續，且於授信契約
  書、保證書、留存印鑑約定書等文件上簽名等情，除為被告二
  人、自訴人均不爭執外，並有臺北市政府九十五年五月五日府
  建商字第09576419300 號函檢附之文琛公司登記卷宗全卷、國
  稅局松山分局九十五年八月二十八日財北國稅松山營業字第
  0950 023624 號函及附件、九十五年八月二十四日華南銀行具
  狀檢附之文件等可參。
(二)證人即自訴人於本院審理時證稱：其乃龍華工專電子科畢業，
  曾擔任力固公司程式設計師。被告甲○○有告知，其按月支領
  之一萬五千元是董事長之交通津貼，其不知簽署之文件是要保
  證何事，以為是要保證帳戶的什麼，不知道什麼是授信契約書
  、不知道是信用貸款（本院九十五年九月二十六日審判筆錄）
  ，並自陳，其自九十四年一月起按月支領一萬五千元車馬費，
  一直至九十四年十二月（本院準備程序筆錄）等語。自訴人既
  為龍華工專畢業，具有程式設計專業技能之成年人，或對一般
  公司運作或銀行業務不熟稔，惟華南銀行授信契約書第一頁即
  載明文琛公司簽定之契約為「授信契約」，貸款種類乃「週轉
  性支出專用」，以自訴人所受教育，應可輕易判斷其所簽署之
  文件為貸款契約，倘自訴人自始未同意擔任文琛公司董事長，
  若如其所述於九十四年一月始知悉，衡情對於被告甲○○擅自
  將其變更為負責人之行為，應十分震怒，而對被告甲○○陳述
  之真實性亦當有所懷疑，其竟仍於九十四年二月一日前往國稅
  局松山分局請領統一發票，於同年六月十五日前往華南銀行辦
  理貸款手續，而毫無防備，顯與常情有違。況自訴人既自承其
  不知自己有何特殊專業長才，可使被告甲○○願以高於一般薪
  資之代價（薪資及一萬五千元）邀其擔任文琛公司之程式設計
  師，則其於支領薪資以外，更按月支領額外董事長津貼一萬五
  千元長達一年，更不可能事前對於自己擔任文琛公司董事長一
  節毫不知情。其次，自訴意旨所指九十三年七月二十二日至八
  月十七日自訴人擔任負責人該次變更登記未經自訴人同意部分
  ，已經自訴人自承其曾交付自己身分證予被告甲○○使用，此
  部份除自訴人指訴外，別無其他證據足資證明被告二人有其所
  指犯行，亦屬不能證明。
(三)綜上所述，自訴人既未提出其他證據可證被告有自訴意旨所載
  誹謗犯行，參照前述說明，自應為被告無罪之諭知。
五適用法條：刑事訴訟法第三百四十三條、第三百零一條第一項。
中    華    民    國     95     年     12   月   29 日
                  刑事第十五庭  審判長法  官  廖紋妤
                                      法  官  楊台清
                                      法  官  邱蓮華
上正本證明與原本無異。
如不服本判決應於送達後10日內向本院提出上訴狀。
                                      書記官  王黎輝
中    華    民    國    96    年    1     月     2    日


司法院資訊處製作；財團法人民間司法改革基金會備份。
